【裁判字號】    97,上訴,1546
【裁判日期】    970630
【裁判案由】    毒品危害防制條例
【裁判全文】
臺灣高等法院刑事判決                97年度上訴字第1546號
上  訴  人  臺灣臺北地方法院檢察署檢察官
被      告  甲○○
選任辯護人  許瑞榮  律師
            趙元昊  律師
上列上訴人因被告違反毒品危害防制條例案件，不服臺灣臺北地
方法院96年度訴字第1402號，中華民國97年2月27日第一審判決
（起訴案號：臺灣臺北地方法院檢察署96年度偵字第15921號）
，提起上訴，本院判決如下：
    主  文
上訴駁回。
    理  由
一、本件公訴意旨略以：被告甲○○明知愷他命 (Ketamine，俗
    稱K他命)係毒品危害防制條例列管之第3級毒品，非經許可
    ，不得販賣、意圖販賣而持有或轉讓，其於民國94年間某日
    ，在臺北市○○區○○路住處，收受真實姓名、年籍不詳綽
    號「俊明」之成年男子所交付之第3級毒品愷他命1大包（毛
    重2045.62公克、包裝塑膠袋重31.21公克、純度92%、純質
    淨重1853.25公克），竟意圖販賣而持有之。嗣於96年8月2
    日凌晨零時30分許，攜帶上開愷他命在臺北市中山區○○○
    路○段7號前為警查獲，並扣得上開愷他命1大包，因認被告
    涉違反毒品危害防制條例第5條第3項之意圖販賣而持有第3
    級毒品罪嫌。
二、按犯罪事實應依證據認定之，無證據不得推定犯罪事實，又
    不能證明被告犯罪者，應諭知無罪之判決，刑事訴訟法第15
    4條第2項、第301條第1項分別定有明文。是以事實之認定應
    憑證據，如未能發現相當證據，或證據不足以證明，自不能
    以推測或擬制之方法，為裁判基礎。苟積極證據不足為不利
    於被告事實之認定時，即應為有利於被告之認定。另認定犯
    罪事實所憑之證據，雖不以直接證據為限，間接證據亦包括
    在內，然無論直接證據或間接證據，其為訴訟上之證明，須
    於通常一般之人均不致有所懷疑，而得確信其為真實之程度
    者，始得據之為有罪之認定，倘其證明尚未達到此一程度，
    而有合理之懷疑存在，無從使事實審法院得有罪之確信時，
    即應由法院為諭知被告無罪之判決（最高法院40年臺上字第
    86號、30年上字第816號、76年臺上字第4986號判例參照）
    。
三、本件公訴意旨認被告涉犯毒品危害防制條例第5條第3項之意
    圖販賣而持有第3級毒品罪嫌，無非以被告於警詢及偵查中
    之供述、證人即查獲被告之員警徐兆璞、林進賜於偵查中之
    證言、扣案之第3級毒品愷他命1大包（毛重2,045.62公克、
    包裝塑膠袋重31.21公克）、卷附內政部警政署刑事警察局
    鑑定書、臺灣尖端先進生技醫藥股份有限公司出具之被告尿
    液檢驗報告等為其主要論據。經訊據被告固坦承於前揭時、
    地為警查獲扣案愷他命之事實，惟堅詞否認有何販賣之意圖
    ，辯稱：扣案之愷他命係由姓名年籍不詳綽號「俊明」之友
    人，於94年底拿到我當時位在臺北市○○區○○路住處，言
    明寄放數日，但嗣後「俊明」未依約取回，後來聽說他已死
    亡，其後我搬家至臺北市○○區○○路時，即將扣案之愷他
    命一併帶至新住處，那包愷他命我未拆封過，被查獲當日，
    我打算將愷他命拿到內湖區山區藏放，先至臺北市○○○路
    找友人「順明」借錢時，即為警查獲，我沒有販賣第3級毒
    品愷他命之意圖等語。
四、本院查：
（一）被告於前述時、地，攜帶第3級毒品愷他命為警查獲之事
      實，業據被告供承在卷，並有偵查卷附自願受搜索同意書
      、搜索扣押筆錄、扣押物品目錄表、毒品初步鑑驗報告單
      、毒品照片等附卷可稽（第15921號偵查卷第10-17頁）。
      扣案之白色細晶體1大包經內政部警政署刑事警察局鑑定
      結果，驗前毛重2045.62公克、包裝塑膠袋重31.21公克，
      取0.15公克鑑定（餘2014.26公克），檢驗出第3級毒品愷
      他命成分、純度約92%、純質淨重約1853.25公克，有該局
      96年8月29日刑鑑字第0960120499號鑑定書在卷可考（第1
      5921號偵查卷第59頁），被告持有第3級毒品愷他命之事
      實洵堪認定。
（二）本件被告係因警方接獲未指明特定人員姓名、特徵之毒品
      交易線報，員警於前述時、地布建埋伏，見被告隨身提袋
      中露出疑似毒品之物，乃上前進行盤檢而查獲等情，業據
      證人即查獲被告之臺北市政府警察局中山分局偵查隊小隊
      長徐兆璞於原審結證稱：當日線民電話告知在南京東路、
      新生北路口附近可能有毒品交易，我召集小隊成員到現場
      附近埋伏，大約等候十幾分鐘，見被告揹著1個包包出現
      ，包包裡面的東西露出一截在外面，我們一看就覺的是K
      他命，便上前盤查，鎖定被告是基於職業上的判斷，查獲
      地點在於錢櫃KTV 門口，被告當時承認是K他命，並稱是
      要還給別人，只提到一個綽號，我們覺得對方不可能在現
      場，所以直接將被告帶走等語（原審卷第149-150頁）。
      證人即偵查佐林進賜於原審證稱：是小隊長通知我到現場
      埋伏，被告經過該處，另1員警蔡進隆便走向被告，我也
      跟過去，發現被告背包鼓鼓的，露出一些東西，看起來像
      是毒品，我們詢問被告是何物，被告就回答是毒品，在查
      獲被告當時並沒有確定是被告要販毒，我是跟著蔡進隆走
      向被告，在此之前我們並沒有鎖定被告等語（原審卷第15
      1頁）。
（三）本案警方線報內容並未指出足以辨識特定販毒者之相關資
      訊，查獲地點係在臺北市○○○路錢櫃KTV門口，屬於公
      共場所人潮往來眾多複雜之處，員警於查獲被告之前，並
      無積極事證足以確認被告係欲從事販毒之人，待發覺被告
      所攜背包露出一截疑似毒品之包裝，始上前盤查詢問，因
      而查獲本案。本件客觀事證固足以證明被告持有第3級毒
      品愷他命之事實，然持有毒品之動機不一而足，或意圖販
      賣而販入；或欲與特定人進行毒品交易，尚未售出即被查
      獲；或購入毒品後始行起意販賣而持有；或欲轉讓予他人
      ；或單純為供己施用而持有；被告究係基於何種原因持有
      本件扣案之第3級毒品愷他命，自須有其他佐證，始足以
      論斷被告是否確有販賣之意圖，尚難僅以其持有毒品之外
      觀，遽論其必係意圖販賣而持有第3級毒品。本案警方毒
      品交易之線報內容，性質上僅係屬警方辦案來源之審判外
      陳述，難以作為被告有販賣毒品意圖之證據。雖扣案之第
      3級毒品愷他命重達2公斤餘，衡諸常情似超過吸毒者通常
      持有之分量，且被告經警查獲後所採尿液送臺灣尖端先進
      生技醫藥股份有限公司檢驗結果，呈毒品陰性反應，有偵
      查卷附該公司出具之濫用藥物檢驗報告可參（第15921號
      偵查卷第43頁），然此僅能證明被告於採尿前約96小時內
      並無施用毒品愷他命之行為，至多亦僅能排除被告係為供
      已施用而持有該毒品。又扣案毒品愷他命被查扣之際，外
      觀呈圓柱體，包裝完整，除該毒品外，並未查獲其他分裝
      袋、電子秤等通常販毒者具備之分裝器具，與被告辯稱扣
      案愷他命係由綽號「俊明」之人交付寄藏，並未拆封或分
      裝等情尚屬相符。另原審卷附被告使用之門號0000000000
      號行動電話，與其友人「順明」持用之門號0000000000號
      行動電話通聯紀錄（原審卷第93-131頁）顯示，被告與「
      順明」於96年7月28日至同年8月2日（即被查獲之日）並
      未通聯，亦不足以證明被告有何販賣扣案毒品之意圖。至
      於被告持有第3級毒品愷他命之行為，則非毒品危害防制
      條例規定之處罰行為。此外復查無其他積極證據足資證明
      被告有何販賣第3級毒品愷他命之意圖，被告意圖販賣而
      持有第3級毒品之犯行，自屬不能證明。
五、綜上所述，本件檢察官起訴及上訴意旨所指事證，不能使本
    院形成被告有罪之確信。此外，亦無其他積極證據，足資證
    明被告確有公訴意旨所指犯行。依前揭條文規定及判例意旨
    ，自應諭知被告無罪。原審諭知被告無罪判決，即無不合。
    檢察官指摘原判決不當，提起上訴，為無理由，應予駁回。
    至於被告所為，是否該當毒品危害防制條例規定之其他犯罪
    行為，宜由檢察官另為適法之處理，附此說明。
據上論斷，應依刑事訴訟法第368條，判決如主文。
本案經檢察官黃和村到庭執行職務。
中    華    民    國    97    年    6     月    30    日
            刑事第十三庭  審判長法  官  曾德水
                                法  官  林婷立
                                法  官  談  虎
以上正本證明與原本無異。
檢察官如不服本判決，應於收受送達後十日內向本院提出上訴書
狀，其未敘述上訴之理由者並得於提起上訴後十日內向本院補提
理由書（均須按他造當事人之人數附繕本）。
                                書記官  黃家麟
中    華    民    國    97    年    6     月    30    日


司法院資訊處製作；財團法人民間司法改革基金會備份。
